【裁判字號】    92,上易,601
【裁判日期】    920506
【裁判案由】    詐欺等
【裁判全文】
臺灣高等法院刑事判決                            九十二年度上易字第六０一號
    上  訴  人
    即  被  告  戊○○
    選任辯護人  柴啟宸律師
                楊嘉馹律師
右列被告因詐欺等案件，不服臺灣臺北地方法院九十一年度易字第八三三號，中華民
國九十二年一月二十二日第一審判決（起訴案號：臺灣臺北地方法院檢察署九十年度
調偵字第七五六號），提起上訴，本院判決如左：
    主  文
原判決關於背信罪刑部分及定執行撤銷。
戊○○意圖為自己不法之所有，而侵占自己持有他人之物，處有期徒刑陸月，如易科
罰金，以參佰元折算壹日。
其他上訴駁回。
右開撤銷改判部分所處之刑與上訴駁回部分所處有期徒刑捌月；應執行有期徒刑壹年
。
    事  實
一、戊○○於民國八十七年十二月二十九日，受己○○之委託，為替己○○處理投資
    股票事務，而受領己○○依其所囑將新台幣（下同）三百萬元匯入其中興銀行新
    莊分行0000000000000帳號，除於同日將其中之二百五十萬元轉匯
    入其為己○○操作股票帳戶之泛亞商業銀行００三─０七六─０六五二五─一帳
    號證券活期儲蓄存款戶外，竟意圖為自己不法之所有，將其所持有己○○之其餘
    五十萬元予以侵占入己，而將其中之三萬元匯入台新銀行高雄分行000000
    00000000帳號，丁○○之帳戶，七萬元匯入中興銀行新莊分行甲○○之
    帳戶，另提領三十萬元現金，挪為己用，其餘十萬元尚存於戊○○中興銀行之帳
    戶內，共計五十萬元挪為己用。嗣後，戊○○因投資股票經營不善，致虧損連連
    ，乃於八十八年七月間起，以媒介己○○投資古玉買賣藉以獲利彌補之前投資股
    市損失為由，邀請己○○提供資金投資，戊○○見己○○同意，竟又基於意圖為
    自己不法之所有之概括犯意，與丙○○商妥買受古玉之價額後，向己○○以給付
    古玉價金為由，請求提供資金，然告知己○○之價額，均與戊○○真正與丙○○
    商妥買受之價額為高，致己○○陷於錯誤，而於附表所示之日期交付如附表所示
    之價額，因而詐得其中差額，共計一百五十五萬元，又於八十八年八月三十日，
    承前開詐欺之概括犯意，以到香港辦理貸款需開戶存款為由，向己○○借貸，使
    己○○又陷於錯誤，再給付港幣三十萬元（折合為一百二十三萬三千元），因前
    揭資金、借款之用途及流向戊○○均交代不清，經己○○向丙○○查證，始知上
    情。
二、案經己○○訴請台灣台北地方法院檢察署檢察官偵查起訴。
    理  由
一、訊據被告戊○○固自承受告訴人己○○之委託處理投資股票事務，並以投資古玉
    為由請求提供資金，及以到香港借貸為由向告訴人借款等事實，惟矢口否認涉有
    何侵占、詐欺犯行，並於原審辯稱：八十七年十二月二十九日伊所收受之三百萬
    元均投入股市，惟股市不景氣，致全虧損殆盡，自己也賠了，雖然告訴己○○之
    古玉價額較高，但係為到香港辦理貸款所用，且其中差額亦用於香港貸款用，又
    當時告訴人亦有同意借予伊使用，因時間過的太久且曾經中風過，才無法辦成貸
    款，而當時辦理貸款之香港人員，曾來過臺灣，但因告訴人及丙○○不理會才無
    法辦理云云；且於本院辯稱：我受告訴人己○○所委託代為投資買賣股票，期間
    確有自中興銀行新莊分行挪用五十萬元，但告訴人匯入我中興銀行的甲存，裡面
    也有我自己的錢，我就可以自由使用，泛亞銀行才是我操作股票的帳戶，我在泛
    亞銀行原來亦有股票，現金超過三百萬元，後來股票虧錢後，我有告訴他，我為
    彌補股票損失，我才與丙○○投資古玉，當時我到香港辦理古玉貸款，我是向告
    訴人借錢投資古玉，他同意借我錢投資古玉，古玉是我投資，不是告訴人投資，
    港幣三十萬元是向告訴人借貸，有古玉抵押，且告訴人沒有限制我這筆錢如何花
    用，我沒有侵占詐欺等語。
二、經查：
（一）被告違背應投資股票之任務，意圖為自己不法之所有，將告訴人於八十七年十
      二月二十九日所匯入被告之中興銀行帳戶之三百萬元中之五十萬元，其中之三
      萬元匯入台新銀行高雄分行00000000000000帳號，丁○○之帳
      戶，七萬元匯入中興銀行新莊分行甲○○之帳戶，另提領三十萬元現金，挪為
      己用，其餘十萬元尚存於戊○○中興銀行之帳戶內，共計五十萬元挪為己用等
      情業經被告坦承不諱。被告並供稱：我沒有欠丁○○錢，他是我哥哥的女兒，
      他有急事找我我就給他錢，我匯七萬元給甲○○，是因他向我借錢等語。又被
      告果真自己帳戶有存款，理應由其自己帳戶存款支付，其竟挪用告訴人匯入其
      中興銀行帳戶之三百萬元之其中五十萬元，顯見被告具有為自己不法所有之侵
      占意圖，且被告上述補充理由狀（一）稱：伊於佳億證券股份有限公司（現為
      台証綜合證券併購）００六五二五─九帳戶中本就有餘款。嗣又稱其中興銀行
      、泛亞銀行亦有自己的錢，前後所供不符，不能遽以採信。又有中興商業銀行
      新莊分行九十一年一月二日（九十一）興莊字第九一○○三號函所附之存款往
      來對帳單一件、及該行九十一年一月三十日（九十一）興莊字第九一○三六號
      函所附之支票影本一件、匯款申請書影本二件、支票存款送款單影本一件在卷
      足憑，且被告亦無法提出有將上述五十萬元用於股票投資事務而虧損之相關證
      據，故被告辯稱伊將上述款項投資股票虧損云云，顯然不足採。至被告於偵查
      中所稱：伊曾答應告訴人如果虧錢會還給他，賺的話伊賺三成等語，固經告訴
      人是認屬實，亦不足影響被告此部份侵占犯行之成立。
（二）被告向告訴人請求提供資金以投資古玉所報之價額，顯然高於實際價額之事實
      ，業據被告於原審調查時自承：伊和乙○○都沒有出錢，且伊交給丙○○的投
      資金額亦與告訴人實際交付伊之金額不同等語（見原審九十一年十一月十八日
      訊問筆錄），且被告於八十九年五月二十二日在另案告訴丙○○背信、侵占之
      刑事告訴狀亦記載被告係找告訴人投資，而被告所書予告訴人之約定書亦記載
      其因資金需求邀己○○出資一百五十萬元參與承購古玉等情（見八十九年度偵
      字第八四八二號偵查卷第三九頁、第一四九頁），被告於本院時改稱伊係向告
      訴人借款投資古玉，告訴人於八十七年七月十三日偵訊時亦稱雙方關係為借貸
      非投資，且證人乙○○亦證稱：我是聽被告告訴我說是他向告訴人借錢投資古
      玉，到（八十九年）七月十三日第一次偵查庭時我有聽到檢察官問告訴人錢如
      何交給被告，告訴人說基於幫助被告發展古玉事業，才借錢給他，檢察官問他
      何時返還，他說沒有提及還錢的時間，我才知道他二人間是借貸關係云云（見
      本院九十二年四月九日筆錄），然被告確係找告訴人投資古玉之事實，業經告
      訴人迭於偵審中多次指訴綦詳，並稱：八十九年七月十三日偵訊筆錄裡面的話
      我有講過不錯，是檢察官問我，我只是要表達投資古玉我認為是文化事業，我
      就說不在乎利潤，我當初不是要利用這個賺錢，被告有叫我投資古玉，說這樣
      賺錢也很容易，被告因為投資股票沒有賺錢，才想用投資古玉賺來的錢來還我
      ，被告是找我共同投資，當初是這麼講，我是有講不要投資，但是我是強調被
      告邀請我投資，不是我主動要投資的意思，後來才知道他沒有投資云云（見本
      院九十二年四月十六日、同年月二十一、二十二日筆錄）。衡情自應以告訴人
      多次一致之指訴為可採，而不能遽謂告訴人之指訴前後有何不符，不能採信。
      另證人丙○○於原審調查時亦證稱：被告有和伊投資古玉，被告當時說告訴人
      是她的妹妹，被告的資金是從告訴人那邊來的，而告訴人己○○並不知道其投
      資之金額，直到八十九年九月告訴人到伊之處所找被告，伊才問告訴人被告欠
      多少錢，當時伊才告知告訴人被告投資多少錢，後發現告訴人所投資的金額與
      被告投資伊之金額有伊所提出之投資明細表之差距，後來伊和告訴人有去找被
      告二次，與被告協議還錢給告訴人，但是後來卻都跳票等語（見原審九十一年
      十一月十八日訊問筆錄），並於本院證稱：乙○○提出的合約書是他約被告到
      我那裡，我事先不知道，就拿出這張來，我認為出發點很好，就簽下，但是內
      容說共同擁有二千多件，事實上他們並沒有古玉，他們是幫忙推銷，成交後如
      何分配利潤。但是到被告中風後告訴人來找我，說被告要還他錢，我打電話給
      乙○○，知道被告中風，我看告訴人神色緊張，我問告訴人究竟如何，告訴人
      說被告告訴他說這家店是他的，我問他約定返還的錢，告訴人就分別告訴我七
      月九日被告向他拿一百萬元投資一件古玉，實際上向我買的是三十五萬元；第
      二筆七月三十日二百萬元，結果告訴人向我買的是一百六十萬元，第三筆八月
      二十日被告向告訴人拿一百五十萬元，實際投資是一百四十萬，第四筆八十八
      年八月二十七日被告向告訴人拿一百萬元，實際投資是六十萬元，告訴人蕭小
      姐就古玉的錢是投資（見本院九十二年四月九日筆錄），顯見被告確實是找告
      訴人投資古玉，且其向告訴人請求投資古玉所報之價額，高於實際價額，致告
      訴人陷於錯誤，而於附表所示之日期交付附表所示之價額，至被告於事後辯稱
      ：是告訴人同意將差額借予伊用於香港貸款使用云云，然為告訴人所否認，被
      告亦無法提出相關證據證明，且如被告所稱係告訴人同意將差額借予伊用於香
      港貸款之用，為何不明確告知告訴人該用途，竟然要浮報價額，故此部份所辯
      顯然不可採信。
（三）再被告以到香港辦理貸款要開戶存款為藉口，向告訴人借貸港幣三十萬元，告
      訴人給付港幣三十萬元後，被告並未實際將上開金額用於辦理貸款開戶存款使
      用等事實，業據告訴人指述甚詳，並於本院陳稱：我借給被告港幣要供他開戶
      用，三十萬元港幣是要存在銀行裡面，我若知道還要用這筆錢供他自己開銷，
      我不會同意等語（見本院九十二年三月二十七日及同年四月九日筆錄），且證
      人丙○○亦於原審調查時證稱：在被告投資古玉如附表所示第四筆古玉六十萬
      元時，有給付伊港幣十萬元以及支票等語（見原審九十一年十一月十八日訊問
      筆錄），並於本院證稱：被告說他要到香港辦理貸款，八百萬元二年內要四百
      萬元利息，我聽條件後不同意，要他自己運作，我基於朋友立場可以借他古玉
      質押，貸到款後古玉本錢還我，告訴人的欠錢還她就好，其他我不參與；後來
      被告他的崔姓朋友來說被告中風，不同意被告名義貸款，問是否可以用我的名
      義貸款，我說我不要。被告是有向告訴人說帳戶內要有錢給人家看，是告訴人
      講的。且被告於本院供稱：向告訴人借款港幣三十萬元，我沒有匯入銀行，因
      為二十萬元港幣借給丙○○，剩下十萬元我到香港開三個戶頭，我與丙○○二
      人到香港開戶，住宿也有開銷等語（見本院九十二年三月二十七日筆錄），而
      被告所提出香港華夏國際文物股份有限公司之四家銀行帳戶總額僅港幣九千一
      百元，此有被告所提出之香港匯豐銀行存戶單、香港華比富通銀行存戶單、香
      港花旗銀行存戶單等件附卷可稽（見八十九年偵字八四八二號偵查卷第一二三
      頁至第一二九頁），顯然被告確實有詐騙告訴人上述之金額，被告辯稱係將該
      筆款項用於辦理設立香港公司及辦理貸款之用云云，為卸責之詞，不足採信。
（四）綜上所述，顯見被告上揭所辯，委係圖卸刑責之詞，應不足採，其右揭罪證明
      確，犯行洵堪認定。
二、核被告戊○○意圖為自己不法之所有，而處分告訴人己○○所交付之五十萬元之
    行為，係犯刑法第三百三十五條第一項之侵占罪，檢察官以犯刑法第三百四十二
    條第一項背信罪提起公訴，尚有未洽，該部分起訴法條應予變更。至於被告浮報
    古玉價額四次、及謊稱到香港貸款需開戶存款而向告訴人詐得現金等行為，係犯
    刑法第三百三十九條第一項之詐欺取財。被告前後五次詐欺犯行，時間緊接，犯
    罪構成要件相同，顯然係基於概括之犯意反覆為之，為連續犯，應依刑法第五十
    六條論以一罪，並加重其刑。被告所犯侵占、連續詐欺取財二罪間，犯意各別，
    行為互殊，應分論併罰。原審就被告所犯侵占罪部分，依背信罪予以論科，自有
    未合，被告上訴意旨否認有犯侵占之罪，固無可取，惟原判決此部份既有可議，
    自應由本院將原判決關於背信罪刑部分及定執行刑予以撤銷，審酌被告犯罪之動
    機、手段、品行、智識程度、所得之金額、所生危害及犯罪仍否認犯行等一切情
    狀，量處有期徒刑六月，又被告行為後，刑法第四十一條業於九十年一月四日修
    正為「犯最重本刑為五年以下有期徒刑之刑之罪，而受六月以下有期徒刑或拘役
    之宣告，因身體、教育、職業、家庭之關係或其他正當事由，執行顯有困難者，
    得以一元以上三元以下折算一日，易科罰金。但確因不執行所宣告之刑，難收矯
    正之效或難以維持法秩序者，不在此限。」「併合處罰之數罪，均有前項情形，
    其應執行之刑逾六月者，亦同。」並於同年月十日公佈施行，於同年月十二日生
    效，比較新舊法之規定，以變更後之新法對被告有利，依刑法第二條第一項前段
    之規定，自應適用裁判時之新法，對上述所處之刑諭知如易科罰金之折算標準。
    至被告所犯連續意圖為自己不法之所有，以詐術使人將本人之物交付之罪部分，
    原審本同上之見解，適用刑法第五十六條、第三百三十九條第一項、罰金罰鍰提
    高標準條例第一條前段，審酌被告犯罪之動機、手段、品行、智識程度、所得之
    金額、所生危害及犯罪仍否認犯行等一切情狀，量處有期徒刑八月。認事用法均
    無不合，量刑亦無不當，被告上訴意旨否認有此部份之犯行，指摘原判決此部份
    不當，為無理由，應予駁回。
三、被告右開撤銷改判部分所處之刑與上訴駁回部分所處有期徒刑捌月；應執行有期
    徒刑壹年，以示懲儆。
四、台灣台北地方法院檢察署檢送該署九十二年度偵字第八八五三號詐欺卷二宗，認
    與本案被告詐欺一案有連續犯裁判上一罪之關係移送併辦部分，訊據被告對移送
    併辦部分矢口否認有共同詐欺之犯行，且併辦部分移送書所載被告犯罪時間係八
    十三年一月二十一日起至八十三年三月三日止，與本案最初犯罪時間為八十七年
    十二月二十九日，相距幾達四年十月之久，顯難遽認兩案係基於概括之犯意而為
    之，自難認兩案具有連續犯裁判上一罪之關係，本院無從併辦，自應將移送部分
    退回原移送機關自行處理，併予敘明。
據上論斷，應依刑事訴訟法第三百六十九條第一項前段、第三百六十八條、第三百六
十四條、第二百九十九條第一項前段、刑法第二條第一項前段、第三百三十五條第一
項、第四十一條第一項前段、第五十一條第五款，罰金罰鍰提高標準條例第一條前段
、第二條，判決如主文。
本案經檢察官周誠南到庭執行職務
中      華      民      國    九十二    年      五      月      六      日
                              臺灣高等法院刑事第二庭
                                  審判長法  官  蔡  長  溪
                                        法  官  林  俊  益
                                        法  官  楊  貴  志
右正本證明與原本無異。
不得上訴。
                                        書記官  胡      儀
中      華      民      國    九十二    年      五      月      七      日
附表
┌──────────┬───────────┬────────────┐
│日                期│向己○○所稱之金額    │  實際投資金額          │
├──────────┼───────────┼────────────┤
│八十八年七月九日    │一百萬元              │三十五萬元              │
├──────────┼───────────┼────────────┤
│八十八年七月三十日  │二百萬元              │一百六十萬元            │
├──────────┼───────────┼────────────┤
│八十八年八月二十日  │一百五十萬元          │一百四十萬元            │
├──────────┼───────────┼────────────┤
│八十八年八月二十七日│一百萬元              │六十萬元                │
└──────────┴───────────┴────────────┘
附錄本案論罪科刑法條：
中華民國刑法第三百三十五條
 (普通侵占罪)
意圖為自己或第三人不法之所有，而侵占自己持有他人之物者，處五年以
下有期徒刑、拘役或科或併科一千元以下罰金。
前項之未遂犯罰之。
中華民國刑法第三百三十九條
 (普通詐欺罪)
意圖為自己或第三人不法之所有，以詐術使人將本人或第三人之物交付者
，處五年以下有期徒刑、拘役或科或併科一千元以下罰金。
以前項方法得財產上不法之利益或使第三人得之者，亦同。
前二項之未遂犯罰之。


司法院資訊處製作；財團法人民間司法改革基金會備份。
